最高法院刑事判決　　　　　　　　　 111年度台上字第3906號
上　訴　人　陳明鐃


上列上訴人因違反毒品危害防制條例案件，不服臺灣高等法院高
雄分院中華民國111年4月21日第二審判決（111 年度上訴字第52
號，起訴案號：臺灣橋頭地方檢察署109年度偵字第132、4843、
4844號、109年度毒偵字第641、643 號），提起上訴，本院判決
如下：
    主  文
上訴駁回。
    理  由
一、按刑事訴訟法第377 條規定，上訴於第三審法院，非以判決
    違背法令為理由，不得為之。是提起第三審上訴，應以原判
    決違背法令為理由，係屬法定要件。如果上訴理由書狀並未
    依據卷內訴訟資料，具體指摘原判決不適用何種法則或如何
    適用不當，或所指摘原判決違法情事，顯與法律規定得為第
    三審上訴理由之違法情形，不相適合時，均應認其上訴為違
    背法律上之程式，予以駁回。本件經原審審理結果，認上訴
    人陳明鐃有原判決犯罪事實欄一㈣所載販賣第一級毒品海洛
    因之犯行，因而維持第一審論以修正前販賣第一級毒品罪，
    依刑法第59條酌減其刑，處有期徒刑15年6 月及諭知相關沒
    收、追徵之判決，駁回上訴人在第二審之上訴。已詳敘其調
    查、取捨證據之結果及憑以認定犯罪事實之得心證理由。從
    形式上觀察，並無足以影響判決結果之違法情形存在。
二、本件上訴意旨略稱：
  ㈠證人吳婷婷於警詢、偵訊及第一審雖證稱其於民國108 年12
    月12日14時許，陪同同案被告黃義孝（業經原審有罪判決確
    定）前往旗山監理站，以新臺幣（下同）2000元之價格向上
    訴人購買海洛因1 包，而在此之前，其和黃義孝也會去找上
    訴人購買海洛因，地點會相約在上訴人友人之住處即「牛場
    」（通訊監察譯文記載「牛塘」），且在該處施用海洛因等
    語，但此與吳婷婷於警詢稱：「我不知道我先生黃義孝跟『
    耀哥』交易毒品的次數、時間、地點」等語迥異，亦與黃義
    孝於警詢、第一審證述：「我是第一次向綽號『耀哥』男子
    購買海洛因毒品，之前沒有，就這次而已」等語不合，吳婷
    婷證詞難為不利於上訴人之認定。又卷內通訊監察譯文內容
    ，僅黃義孝表示要去找上訴人，上訴人則稱其不在「牛塘」
    ，在旗山監理站，此外並無任何毒品交易之黑話或暗語，尤
    其金額、數量及品項等事項均付之闕如，原判決以吳婷婷、
    黃義孝證詞及通訊監察譯文，認定上訴人、黃義孝先前多係
    相約在「牛場」之地點進行毒品交付，且對此事已有共識，
    違背證據法則及論理法則。
  ㈡吳婷婷並未參與海洛因交付過程，是由黃義孝進入上訴人車
    內與上訴人接洽，但吳婷婷證詞已有前述瑕疵，其雖證稱在
    車上有看到黃義孝至上訴人車上後，係一手交錢，一手交毒
    品，但吳婷婷對於案發當時黃義孝所駕車輛是停在上訴人車
    輛之前或後，與黃義孝證述不合，而黃義孝於第一審已證稱
    並未交付金錢予上訴人，而是將2000元A 走了等語，足證吳
    婷婷之證詞不足採。
  ㈢黃義孝於第一審證述當時因毒癮發作，才以電話連繫上訴人
    相約見面借用海洛因，之後再以等值海洛因或金錢償還，後
    來沒有給上訴人金錢等語，此與上訴人警詢陳述相符，上訴
    人雖於第一審改稱黃義孝後來有給其500 、1000元，但係因
    上訴人年事已高，誤將他人償還之烤肉費用錯置為黃義孝所
    交付，此已據證人蔡淑芬於原審證述上訴人有償還其2000元
    之烤肉費用足明。再者，黃義孝於第一審已證稱係為享減刑
    優惠，才指向上訴人購買海洛因，且當時有向吳婷婷提及此
    事，吳婷婷才會對上訴人為不利之證詞等情，因此黃義孝於
    審理時發現其認知之減刑要件須與自已施用或販賣事實有時
    間及因果關聯性，而翻異前詞，自屬有據。
  ㈣上訴人交付海洛因與黃義孝並未從中獲取利益，除上訴人供
    稱取得價格3000元，已施用1000元劑量後，以2000元轉讓與
    黃義孝外，黃義孝於審理時亦證稱其事後並未交付金錢給上
    訴人，而卷內事證亦不足證明黃義孝先前曾向上訴人買過毒
    品，黃義孝警詢、第一審證稱是第一次向綽號「耀哥」男子
    購買海洛因，故上訴人當天與黃義孝見面前並無約定要交易
    毒品，僅知可能與毒品相關，上訴人豈可能事先準備好2000
    元之海洛因與黃義孝交易，因此上訴人稱當日係以身上僅存
    之1 小包海洛因轉讓與黃義孝，並非無稽，原判決有悖於證
    據法則、論理法則、適用法則不當之謬，請撤銷原判決，發
    回更審等語。
三、按證據之取捨與事實之認定，為事實審法院之職權，倘其採
    證認事並不違背證據法則，即不得任意指為違法；而證據之
    證明力如何，由事實審法院本於確信自由判斷之，此項自由
    判斷之職權行使，苟係基於吾人日常生活之經驗，而未違背
    客觀上應認為確實之定則，且已敘述其何以為此判斷之理由
    者，亦不容漫指為違法。又證人陳述有部分前後不符，或相
    互間有所歧異時，究竟何者為可採，事實審法院本得依其職
    權予以斟酌，且其採取證人就待證事實主要部分之證詞，為
    認定被告犯罪之論證時，當然排除證人其他相異部分所為之
    證詞，非謂一有不符或矛盾，即應認其全部均為不可採信。
    查：
  ㈠原判決認定上訴人犯販賣第一級毒品罪，係依憑上訴人不爭
    執有於犯罪事實欄所載時地與黃義孝見面並交付1 包海洛因
    與黃義孝之不利於己供述、黃義孝於警詢、偵訊證述其於上
    開時地以現金2000元向上訴人購買海洛因之證詞、吳婷婷於
    警詢、偵訊及第一審證述其有陪同黃義孝前往旗山監理站，
    以2000元之價格向上訴人購買海洛因1 包，其當時在車上看
    見黃義孝至上訴人車上後，係一手交錢、一手交毒品等證詞
    、原判決附表五（下稱附表五）通訊監察譯文顯示上訴人與
    黃義孝相約在旗山監理站見面、黃義孝、吳婷婷當日15時21
    分為警查獲，扣得施用剩餘物經鑑定含海洛因成分，且其 2
    人尿液經檢驗結果均呈嗎啡陽性反應等證據資料，綜合判斷
    ，據以認定。對於上訴人否認販賣，辯稱係原價轉讓，並未
    向黃義孝收取2000元之辯解，如何不足採信，亦詳予剖析說
    明理由。另吳婷婷證述當日黃義孝之停車位置，雖與黃義孝
    證述情節有異，但2 人證述黃義孝有與上訴人見面交付毒品
    等情，則無不同，不足認吳婷婷、黃義孝之證詞即全不可採
    。吳婷婷證稱黃義孝之前也會至「牛場」向上訴人購買毒品
    等節，如何依據附表五通訊監察譯文對話內容，上訴人與黃
    義孝約定見面地點，黃義孝先表示要過去找上訴人時，上訴
    人即表示「我不在牛塘」，之後另行相約在「旗山監理站」
    ，而認其等先前多係相約在「牛場」見面，吳婷婷之證詞應
    屬可採。另黃義孝於第一審翻異前詞，改稱是向上訴人借用
    解癮，其警詢、偵訊稱向上訴人購買是為了減刑等詞，如何
    因與其警詢、偵訊證述係向上訴人購買不合，且與通訊監察
    譯文黃義孝並無向上訴人徵詢借用意願，與常情不合、黃義
    孝於其本身案件並無供出來源而減刑之情，及上訴人對於其
    有無向黃義孝收取2000元乙節，先後供述並不一致等事證不
    合，因認應以黃義孝警詢、偵訊之證詞為可採。另對於證人
    蔡淑芬於原審證述有還上訴人2000元，是烤肉之借款等語，
    亦說明不足為有利上訴人之認定。已依卷證資料詳述認定上
    訴人犯罪所憑之證據及所辯及有利證據不採之理由。核屬原
    審採證認事職權之適法行使，並無違背證據法則、經驗法則
    與論理法則。
  ㈡對向犯之證述，固不得作為認定被告犯罪之唯一證據，而須
    以補強證據證明其確與事實相符。然茲所謂補強證據，並非
    以證明犯罪構成要件之全部事實為必要，倘其得以佐證陳述
    者指述之犯罪非屬虛構，能予保障所指述事實之真實性，即
    已充分。又得據以佐證者，雖非直接可以推斷該被告之實行
    犯罪，但以此項證據與陳述者之不利被告指述為綜合判斷，
    若足以認定犯罪事實者，仍不得謂其非屬補強證據。是以補
    強證據不論係人證、物證或書證，亦不分直接證據與間接證
    據，均屬之，而如何與陳述者不利被告指述之內容相互印證
    ，使之平衡或祛除可能具有之虛偽性，乃證據評價之問題，
    由事實審法院本於確信自由判斷，此項判斷職權之行使，倘
    未違背客觀存在之經驗法則或論理法則，並已於理由內詳述
    其取捨證據之理由，自不得任意指為違法。本案海洛因交易
    ，上訴人與黃義孝係處於對向犯關係，上訴人雖否認販賣，
    然原判決已敘明採信黃義孝於警詢、偵訊之前述證詞，並有
    如前所述之人證、物證及書證等證據可佐黃義孝證詞非屬虛
    構，並無不合。雖附表五通訊監察譯文並無關於毒品交易之
    暗語及金額、數量及品項等事項，但依其等對話內容，黃義
    孝與上訴人相約在「旗山監理站」見面，可佐證黃義孝證述
    其與上訴人有在「旗山監理站」見面之事實，該通訊監察譯
    文仍具補強證據適格。
  ㈢上訴意旨㈠至㈣，係對原審採證認事及取捨證據職權之行使
    ，任憑己見，漫事指摘，謂有違證據法則、經驗法則與論理
    法則，或在原審已主張之事項或已提出之辯解，已經原判決
    論駁，於上訴第三審後又再提出爭辯，均非上訴第三審之合
    法理由。
四、綜合前旨及其他上訴意旨，係置原判決已為說明於不顧，而
    對於原審前述職權行使，徒以自己之說詞，任意指為違法，
    要與法律規定得為第三審上訴理由之違法情形，不相適合，
    揆之首揭說明，其上訴為違背法律上之程式，應予駁回。
據上論結，應依刑事訴訟法第395條前段，判決如主文。
中    華    民    國   111    年    9     月    29    日
                  刑事第二庭審判長法  官  林  勤  純  
                                  法  官  王  梅  英  
                                  法  官  李  釱  任  
                                  法  官  吳  秋  宏  
                                  法  官  黃  斯  偉  
本件正本證明與原本無異
                                  書記官
中    華    民    國   111    年    10    月    3     日